臺灣苗栗地方法院民事判決　　　　　　　　　　　　　　　九十三年度親字第三號
　　原　　　告　己○○○
　　　　　　　　丁○○
　　　　　　　　乙○○
　　　　　　　　戊○○
　　兼右四共同
　　訴訟代理人　甲○○
　　共　　　同
　　被　　　告　丙○○
右當事人間請求確認親子關係不存在事件，本院於民國九十三年七月十三日言詞辯論
終結，判決如下：
    主　　文
原告之訴駁回。
訴訟費用由原告負擔。
    事實及理由
一、被告經合法通知，未於言詞辯論期日到場，核無民事訴訟法第三百八十六條所列
    各款情形，爰依原告之聲請，由其一造辯論而為判決。
二、原告主張：原告丁○○、乙○○、甲○○、戊○○四人均為原告己○○○與廖仁
    淼（已死亡）之子女，原告己○○○於民國五十二年間生產，但為死產，當時其
    夫廖仁淼之祖父廖維富將他人所生之子即被告丙○○抱來，當作原告己○○○與
    廖仁淼所生之子，並據以向戶政事務所辦理出生登記，惟被告丙○○與原告己○○○、廖仁淼、原告丁○○、乙○○、甲○○、戊○○等人間，並不存在真實之
    親子及兄弟姊妹關係，為此訴請確認前開人等與被告之間親子及兄弟姊妹關係均
    不存在等語，並聲明：（一）確認原告己○○○與被告間親子關係不存在。（二
    ）確認廖仁淼與被告間親子關係不存在。（三）確認原告丁○○、乙○○、甲○○、戊○○與被告間兄弟姊妹關係不存在。被告則未於言詞辯論期日到場，亦未
    提出書狀作何聲明或陳述。
三、得心證之理由：
（一）按妻之受胎，係在婚姻關係存續中者，推定其所生子女為婚生子女。前項推
      定，如夫妻之一方能證明妻非自夫受胎者，得提起否認之訴。但應於知悉子女
      出生之日起，一年內為之，民法第一千零六十三條定有明文。而受上開婚生推
      定之子女，如夫或妻均未於知悉子女出生之日起一年內提起否認之訴，或雖提
      起而未受有勝訴之確定判決，則該子女不得不認為該夫妻之婚生子女，無論何
      人，皆不得為反對之主張，最高法院二十三年上字第三四七三號判例意旨可資
      參照。次按最高法院八十三年台上字第一七八七號判決意旨亦闡明：「本院
      二十三年度上字第三九七三號判例認得提起親子關係存在之訴，乃係針對非婚
      生子女，經生父認領後，其身分又為生父否認所為之判決，與本件被上訴人簡
      ○○係受婚生推定之婚生子，且其婚生子之地位，已因上訴人及簡○○之母葉
      ○○均逾法定得提起否認之訴之期間，而未提起，不容任何人再加以否認，兩
      者情形迴然不同。上訴人謂依本院二十三年度上字第三九七三號判例，主張親
      子關係存在或不存在之訴，一般人皆得隨時提起云云，不無誤會。」。另按
      確認親子關係不存在之訴，本質上仍係否認子女之訴訟，而否認子女之訴，依
      民法第一千零六十三條第二項規定，應於知悉子女出生之日起，一年內為之。
      又民事訴訟法第五百九十條第一項、第二項規定：「否認子女之訴，夫妻之一
      方於法定起訴期間內或期間開始前死亡者，繼承權被侵害之人得提起之。依前
      項規定起訴者，應自被繼承人死亡時起，於六個月內為之。」，是否認子女之
      訴，依民法第一千零六十三條第一項、民事訴訟法第五百九十條第一項之規定
      ，僅夫妻之一方或繼承權被侵害之人得提起之，後者並附有以夫妻之一方於法
      定起訴期間內或期間開始前死亡為要件。故如係於夫妻婚姻關係存續中所出生
      之子女，並經申報
      否認子女之訴並得有勝訴之確定判決，否則無論何人，皆不得為反對之主張，
      最高法院八十八年度台上字第二三一八號、台灣高等法院八十六年度家上更（
      一）字第十八號判決意旨均足資參照。
（二）原告等人前揭所陳，固據其提出
      台中榮民總醫院血親鑑定報告書等件為證，然查：原告己○○○業於起訴狀中
      陳明其於五十二年間所懷胎兒死產，被告為廖仁淼之祖父廖維富所抱來辦理出
      生登記等情，復於本院審理中自承早就知曉被告並非其親生子，而原告甲○○
      亦陳稱除其母己○○○之外，其本人亦自十幾年前就知道被告並非其親生兄長
      等語（見本院九十三年五月六日、五月二十五日言詞辯論筆錄），是被告雖與
      原告己○○○及廖仁淼二人間並不具有血緣上之父母子女關係，但原告己○○○既已知曉其當時所懷胎兒業已死產，並將廖維富所抱來之被告當作自己之子
      已知悉被告並非其與廖仁淼所親生之子，倘欲以否認子女之訴或確認親子關係
      之訴除去前開不真實之身分關係，應依民法第一千零六十三條第二項規定，於
      知悉被告出生之日起一年內為之，然原告己○○○及其夫廖仁淼於前揭除斥期
      間之內均未提起，則被告與己○○○、廖仁淼二人間於法律上之親子關係即歸
      於確定，除己○○○、廖仁淼、丙○○等三人不得再以訴訟程序加以推翻，亦
      不容其他任何人對前開三人間之身分關係再加以否認，俾維持法律關係之安定
      性。至原告丁○○、乙○○、甲○○、戊○○四人倘欲本於廖仁淼繼承人之身
      分，以繼承權被侵害為由，依民事訴訟法第五百九十條第一項、第二項規定對
      被告提起否認子女之訴，仍應以被繼承人廖仁淼於法定起訴期間內或期間開始
      前死亡為前提要件，且應自廖仁淼死亡時起六個月內為之，然查廖仁淼早於九
      十一年八月二十三日死亡，有其除戶謄本一份在卷可稽，姑不論廖仁淼應已於
      其死亡前逾越提起否認子女訴訟之一年法定除斥期間，單就原告丁○○、乙○○、甲○○、戊○○四人觀之，其於本件起訴時亦顯已逾越上開民事訴訟法所
      定被繼承人死亡時起六個月之除斥期間，是原告己○○○等五人均因已逾前揭
      法條所定之除斥期間，而不得對被告提起確認親子關係不存在之訴。
（三）原告雖另主張：民法第一千零六十三條否認子女之訴及其除斥期間係針對「妻
      有受胎之事實」之情形所為規範，與本件兩造間「妻未受胎，把他人所生子女
      抱來當作自己子女」之情況不同，上開條文之立法目的並非在於使違背真實之
      查：民法第一千零六十三條所定否認子女之訴，其目的即在於維護血統之真實
      ，以使當事人間藉上開訴訟除去不真實之身分關係，然為免相關當事人間怠於
      提起訴訟，致法律上之身分關係久懸不決而處於浮動之狀態，乃於同條第二項
      安定性。就上揭法條之文義以觀，如夫妻之一方能證明妻非自夫受胎者，雖均
      得提起否認之訴，但應自其知悉子女出生之日起一年內為之，不得僅為維護血
      統之真實而謂其全無除斥期間之限制，致有害於法律關係之安定性，是縱夫之
      一方於子女出生時並無所悉，仍應自其知悉該名子女出生之日起算上開除斥期
      間，而本件原告己○○○係將他人所生之子女丙○○當作自己子女而前往辦理
      盛宏之出生登記，致被告丙○○因前開
      二人之婚生子女，倘謂原告己○○○因並無受胎懷有被告之事實而可不受上開
      除斥期間之限制，無異認為原告己○○○於辦理右開不實之
      其一生均得隨時對被告起訴請求確認親子關係不存在，並藉此推翻早已確定多
      年之母子關係，此一結果將使原告等人與被告間之身分關係在原告起訴獲得勝
      訴確定判決之前恆久處於浮動未定之狀態，其惟一獲得保障者僅屬血統關係之
      真實，然法律上身分關係之安定性則受到嚴重之破壞，顯屬失衡而非事理之平
      ，亦與前揭法條之立法目的有違，是原告前開所陳尚非可採。綜右所析，原告
      等既已逾越右開法條所定否認子女訴訟之除斥期間，其訴請確認與被告間之親
      子、兄弟姊妹關係不存在，即難准許。
四、訴訟費用負擔之依據：民事訴訟法第七十八條、第八十五條第一項前段。
中　　　華　　　民　　　國　　九十三　　年　　　七　　　月　　二十七　　日
                                  臺灣苗栗地方法院家事法庭
                                      法　　　官　邱光吾
右為正本係照原本作成。
如對本判決上訴，須於判決送達後二十日內向本院提出上訴狀。
中　　　華　　　民　　　國　　九十三　　年　　　七　　　月　　二十七　　日
                                      法院書記官　黃雅琦
